【裁判字號】    95,上易,137
【裁判日期】    950413
【裁判案由】    詐欺
【裁判全文】
臺灣高等法院臺中分院刑事判決         95年度上易字第137號
上  訴  人
即  被  告  丁○○○
上列上訴人因詐欺案件，不服臺灣彰化地方法院94年度易字第
1195號中華民國94年12月22日第一審判決（起訴案號：臺灣彰化
地方法院檢察署94年度偵緝字第457號），提起上訴，本院判決
如下：
    主  文
上訴駁回。
    事  實
一、丁○○○分別於民國（下同）八十二年及八十三年間召集成
    立三個互助會，並自任會首，每會每月會款新臺幣一萬元，
    其中八十二年三月二十五日起，至八十六年四月二十五日止
    ，連同會首計五十會（會首丁○○○一會、粘賜沛二會、民
    雄二會、珮君二會、施朝元二會、施三元一會、賜欽一會、
    粘玉瑞二會、能杰二會、美玲二會、阿龍二會、錫霖二會、
    施順津二會、國村二會、小翠三會、幸吟二會、阿興一會、
    文曲一會、阿梅一會、梅菊一會、阿明一會、阿珠一會、葉
    連河一會、碧霞一會、阿卓一會、玉庫一會、嘉德一會、意
    鈴一會、美照一會、施玉猜一會、建泰一會、玉珠三會、萬
    一會、粘月珠一會）；其中八十二年九月十五日，至八十
    六年一月十五日止，連同會首計四十一會（會首丁○○○一
    會、粘賜沛二會、飛虎（即甲○○）二會、玉琴二會、意玲
    三會、小翠一會、彩英一會、粘三元一會、阿昌一會、草梅
    一會、梅菊一會、素芳一會、美芳一會、雅雯一會、文卿一
    會、寶玉一會、南谷一會、玲美一會、幸福一會、志遠一會
    玉盆一會（原審判決漏載）、幸頌一會、來福一會、雄仔一
    會、福慶一會、連泰一會、阿郎一會、玉盆一會（原審判決
    漏載此會）、國村一會、乙○○一會、金土二會、施金獅一
    會、春英一會、勝綜一會、萬一會、阿靜一會）；其中八
    十三年五月五日起，至八十五年十月五日止，連同會首計三
    十會（會首丁○○○一會、賜沛二會、阿瑞一會、桂蘭一會
    、鶴仔一會、明雄一會、阿義一會、阿樣一會、阿興一會、
    阿媛一會、阿昌一會、阿津二會、進福一會、阿宏一會、阿
    淑一會、連珠二會、阿福一會、阿源一會、乙○○二會、真
    葉一會、秀厝一會、玲美二會、玉盆三會），並分別約定於
    每月二十五日、十五日、五日二十時許，在丁○○○位於彰
    化縣福興鄉○○村○○街三二九號住處開標，投標方式則是
    將每次標金固定為四千元，再讓所有活會會員抽籤，以抽得
    籤號一號之人得標之方式標會。詎丁○○○竟基於意圖為自
    己不法所有之概括犯意，分別於八十五年三月二十五日、十
    五日、五日之開標日，明知合活會會員粘玉瑞、施金獅、乙○○等三人並未到場參加抽籤，卻連續向活會會員佯稱分別
    係粘玉瑞、施金獅、乙○○三人得標（丁○○○稱：因時隔
    日久，已不記得上開三人之名義分別詐稱就那一會得標），
    致包括粘玉瑞、施金獅、乙○○三人及其他活會會員陷於錯
    誤，而同意丁○○○向其等收取會款約五、六十萬元（丁○○○稱：因時隔日久，已不記得活會會員尚有幾人，總共收
    取會款之詳細金額為何）。嗣於八十五年四月間，甲○○、
    乙○○、粘玉瑞、施金獅等人發現丁○○○避不見面後，始
    知受騙。
二、案經被害人甲○○、乙○○訴請臺灣彰化地方法院檢察署檢
    察官偵查起訴。
        理  由
一、上揭犯罪事實，業據上訴人即被告（以下簡稱被告）丁○○○於偵查中、原審及本院審理時坦承不諱，核與告訴人甲○○、乙○○於偵查中之指訴，證人施金獅、粘玉瑞、施朝元
    於偵查中之證述情節相符。此外，復有互助會單三紙在卷可
    資佐證。足徵被告之自白與事實相符，本件事證業已明確，
    被告犯行堪以認定。
三、核被告所為，係犯刑法第三百三十九條第一項之詐欺取財罪
    。被告先後數次詐欺犯行，時間緊接，所犯又係構成要件相
    同之罪名，顯係基於概括犯意反覆為之，為連續犯，應依刑
    法第五十六條之規定，論以一罪，並加其刑。原審判決除犯
    罪事實欄中有關八十二年九月十五日，至八十六年一月十五
    日止，連同會首計四十一會之互助會，漏載「玉盆一會」應
    由本院予以補充載明外，適用刑法第五十六條、第三百三十
    九條第一項，罰金罰鍰提高標準條例第一條前段之規定，並
    審酌被告利用會員之信任關係，偽稱及冒用其他會員名義之
    方式，標得會款，使告訴人等辛苦積蓄付諸東流，甚難求償
    ，其所詐得之會款金額，所生損害，並考量被告素行、智識
    程度、生活狀況、迄今均未與告訴人等達成民事和解等一切
    情狀，量處被告有期徒刑拾月，核其認事用法均無違誤，量
    刑亦稱妥適，應予維持，被告上訴主張：原審判決量刑過重
    ，且若伊入監，小孩子將無人可以照顧，另會錢之所以到現
    在沒有還，是因為伊沒有錢可以還等語，指摘原審判決不當
    ，顯無理由，應予駁回。
據上論斷，應依刑事訴訟法第三百六十八條，判決如主文。
本案經檢察官丙○○到庭執行職務。
中    華    民    國    95    年    4     月    13    日
                刑事第三庭  審判長法  官  王  增  瑜
                                  法  官  陳  欣  安
                                  法  官  胡  忠  文
上列正本證明與原本無異。
不得上訴。
                                  書記官  陳  麗  玉
中    華    民    國    95    年    4     月    14    日
附錄論罪法條
刑法第339條
意圖為自己或第三人不法之所有，以詐術使人將本人或第三人之
物交付者，處5 年以下有期徒刑、拘役或科或併科1 千元以下罰
金。
以前項方法得財產上不法之利益或使第三人得之者，亦同。
前二項之未遂犯罰之。
                                                      Ｆ


司法院資訊處製作；財團法人民間司法改革基金會備份。
